臺灣臺北地方法院刑事判決　　　　　　　　　　　　　九十一年度訴字第二二一號
　　公　訴　人　臺灣臺北地方法院檢察署檢察官
　　被　　　告　壬○○
右列被告因違反說稅稽徵法案件，經檢察官提起公訴（八十九年度偵字第一一一一四
號【檢察官於起訴書誤載為八十九年度偵字第一一一四號，應予更正】、九十年度偵
字第一四一六四號），本院判決如左：
    主      文
壬○○無罪。
    理      由
一、公訴意旨略以：(一)被告甲○○（已由本院發布通緝，俟到案後再行審結）係址設
    台北市中山區○○○路○段六十三號二樓「新世外桃源歌唱城」（統一編號為0
    0000000號）之實際負責人，被告丁○○（已由本院發布通緝，俟到案後
    再行審結）係上開「新世外桃源歌唱城」之登記負責人，該店以上開店名自民國
    八十五年七月間開始營業至八十六年五月間，嗣自同年六月間起，即更名為「巴
    黎之夜歌唱城」（統一編號為00000000號），並將登記負責人變更為被
    告壬○○，且在原址繼續營業至八十七年一月間。甲○○、丁○○及壬○○等三
    人自八十五年七月八日起，以辛○○名義，向黃桂雄、己○○及黃建輝等共同所
    有人承租址設台北市中山區○○○路○段六三號二樓之房屋，作為前揭「新世外
    桃源歌唱城」及「巴黎之夜歌唱城」之營業場所，雙方約定租賃契約期間自八十
    五年七月八日起至九十年七月七日止，每月租金為新台幣（以下同）十萬元，是
    甲○○、丁○○及壬○○等三人均係前揭租金所得之扣繳義務人。嗣至八十六年
    一月間，己○○、黃桂雄及黃建輝等三人與甲○○、丁○○及壬○○等三人商議
    ，約定甲○○、丁○○及壬○○等三人須開立扣繳憑單與己○○、黃桂雄及黃建
    輝等三人，作為己○○、黃桂雄及黃建輝等三人申報其個人綜合所得稅租金所得
    之用，惟甲○○、丁○○及壬○○等三人自八十六年一月起每月給付租金時，得
    先預扣百分之十稅款即一萬元以作為扣繳稅款，即自八十六年一月起，己○○、
    黃桂雄及黃建輝等三人每月實際僅向甲○○、丁○○及壬○○等三人收取租金九
    萬元。詎甲○○、丁○○及壬○○等三人先後基於概括之犯意，既已按月代扣百
    分之十稅款即一萬元，惟竟不依所得稅法第九十二條規定，於每月十日前將上月
    內所扣之稅款向國庫繳清，詎自八十六年一月起至同年五月止，以「新世外桃源
    歌唱城」登記負責人丁○○之名義，開立黃桂雄及己○○等二人之扣繳憑單，將
    應為五萬元之已扣繳稅額填載為零元；嗣又自同年六月起至十二月止，以「巴黎
    之夜歌唱城」登記負責人壬○○之名義，開立黃桂雄及己○○等二人之扣繳憑單
    ，將應為七萬元之已扣繳稅額填載為零元，而將總計為十二萬元之已扣繳稅額予
    以侵占入己。嗣因己○○等人於八十七年初申報個人綜合所得稅租金所得時，始
    查悉上情等語，因認被告壬○○涉犯有違反稅捐稽徵法第四十二條第二項之扣繳
    義務人侵占已扣繳之稅捐罪嫌；(二)被告壬○○亦係設於基隆市○○路五七號九樓
    「歡喜之夜視聽歌唱行」（統一編號為00000000號）之負責人，明知庚○○於八十七年九月至十二月間，均未在「歡喜之夜視聽歌唱行」工作及支薪，
    竟於八十八年初，登載製作庚○○八十七年度各類所得扣繳暨免稅扣繳憑單，而
    逃漏八十七年度「歡喜之夜視聽歌唱行」營利事業所得稅。嗣因庚○○接獲財政
    部臺灣省北區國稅局（現為財政部臺北市國稅局）八十七年度未申報核定綜合所
    得稅核定通知書，通知補繳稅額，始查悉上情等語，因認被告壬○○涉有違反稅
    捐稽徵法第四十一條之逃漏稅捐罪嫌。
二、按犯罪事實應依證據認定之，無證據不得推定其犯罪事實。又不能證明被告犯罪
    者，應諭知無罪之判決，刑事訴訟法第一百五十四條、第三百零一條第一項分別
    定有明文。又事實之認定，應憑證據，如未能發現相當證據，或證據不足以證明
    ，自不能以推測或擬制之方法，為裁判基礎（最高法院四十年台上字第八六號判
    例參照）；且認定犯罪事實所憑之證據，雖不以直接證據為限，間接證據亦包括
    在內，然而無論直接證據或間接證據，其為訴訟上之證明，須於通常一般之人均
    不致有所懷疑，而得確信其為真實之程度者，始得據為有罪之認定，倘其證明尚
    未達到此一程度，而有合理之懷疑存在而無從使事實審法院得有罪之確信時，即
    應由法院為諭知被告無罪之判決（最高法院七十六年台上字第四九八六號判例參
    照）。
三、按本件起訴檢察官認被告壬○○涉有前開罪嫌，其所依憑之證據及理由無非係以
    前開二部分有關被告壬○○之犯罪事實，業據共同被告甲○○於調查局偵訊時坦
    承不諱，核與證人即上開店面出租人己○○證述情節相符，並有房屋租賃契約書
    、台北市暨台北縣租賃契約書總表、黃桂雄之合作金庫代收票據憑摺、己○○之
    合作金庫代收票據憑摺、納稅人分別為黃桂雄及己○○之財政部台北市國稅局八
    十六年度綜合所得稅核定通知單、「新世外桃源歌唱城」及「巴黎之夜歌唱城」
    之營利事業稅稅籍資料查詢表、「巴黎之夜歌唱城」之營利事業統一發證設立登
    記申請書影本各一份、支票登記簿影本三張、八十五年度各類所得扣繳暨免扣繳
    憑單影本五紙、八十六年度各類所得扣繳暨免扣繳憑單原本四紙、八十七年度各
    類所得扣繳暨免扣繳憑單影本一紙、財政部台灣省北區國稅局中和稽徵所北區國
    稅中和徵第九０一一九一九二號函、財政部台灣省北區國稅局中和稽徵所八十七
    年度綜合所得稅核定稅額繳款書及財政部台灣省北區國稅局八十七年度綜合所得
    稅核定通知書等為據。
四、訊據被告壬○○固不否認有於前述時間擔任巴黎之夜歌唱城、歡喜之夜視聽歌唱
    行之負責人之事實，核與本院分向台北市稅捐稽徵處中南分處及基隆市政府函調
    取得之巴黎之夜歌唱城、歡喜之夜視聽歌唱行之營利事業登記資料所顯示之情節
    相符，惟堅決否認有檢察官所起訴之前開犯行，辯稱：我在那二家ＫＴＶ都只是
    擔任掛名負責人，我只是人頭，真正之負責人是甲○○，這二家ＫＴＶ所有之業
    務，包括稅捐之申報及員工薪資之申報，我都不負責等語。
五、本院經查：
    如前所述，被告壬○○於本件訴訟上係抗辯主張其僅為巴黎之夜歌唱城、歡喜之
    夜視聽歌唱行二家營利事業之名義上負責人，並不負責該二家營利事業之任何實
    際業務經營，同時亦不負責處理該二家營利事業稅捐申報及員工薪資申報之業務
    ，該二家營利事業實際上所有之業務均為經本院通緝中之被告甲○○處理，茲就
    本院於本件審理過程中，依檢察官之聲請所為調查之證據及由本院依職權所調查
    之證據，就該二家營利事業被告壬○○是否僅擔任人頭負責人分述於后：
  (一)巴黎之夜歌唱城部分：
    1.證人即出面向被害人己○○等人承租坐落台北市中山區○○○路○段六三號二
      樓房屋，作為巴黎之夜歌唱城使用之辛○○，於本院九十一年六月十日審理時
      供稱：我是甲○○之特別助理，從八十四年一直作到八十七年十二月，我知道
      甲○○有在民權東路租房子開設一代系列ＫＴＶ酒店，台北市中山區○○○路
      ○段六三號二樓房屋之租賃事宜是由我負責去接洽簽約的，甲○○所開設之Ｋ
      ＴＶ都是請人頭來當負責人，人頭負責人在警察臨檢時有時必需到場，但不用
      負責公司之業務，我有印象被告壬○○也是被告甲○○所用之人頭（當日審判
      筆錄參照）；
    2.被害人己○○於本院九十一年五月二十日審理時供稱：被告壬○○從來沒有繳
      交過租金給我，我也不是跟被告壬○○簽約的（當日審判筆錄參照）；
    3.共同被告甲○○於本件偵查程序中之法務部調查局台北市調查處（以下稱台北
      市調查處）調查時供稱：一代系列酒店都是我負責經營，我可以代表一代系列
      酒店等三十四家公司行號辦理漏稅認證事宜（八十九年度偵字第一一一一四號
      偵查卷第五頁反面至第六頁正面調查筆錄參照，不過本院在此要特別強調，本
      件在整個偵查程序中，起訴檢察官從未傳喚被告甲○○、丁○○及壬○○作過
      任何之訊問，被告甲○○也只有在八十九年三月三日在台北市調查處作過一次
      供述，在被告甲○○該次之整個供述內容中，被告甲○○僅承認其所實際經營
      之一代系列ＫＴＶ酒店有逃漏營業稅之事實【前開偵查卷第七頁調查筆錄參照
      】，並未自白承認有侵占本件起訴檢察官於起訴書犯罪事實欄所記載之侵占已
      扣繳稅捐，在該次筆錄中，被告甲○○亦未提及被告壬○○，從而起訴檢察官
      於起訴書之證據及所犯法條欄中記載其所起訴之犯罪事實已由被告甲○○坦承
      不諱，要與卷存證據資料不符，必需加以說明）。
    因此由證人辛○○、己○○及共同被告甲○○前開供述以觀，被告壬○○辯稱其
    僅為巴黎之夜歌唱城之登記上名義負責人，該營利事業之實際業務係由本院通緝
    中之被告甲○○所負責乙節，乃足堪信採。
  (二)歡喜之夜視聽歌唱行部分：
    本院在向基隆市政府函調取得歡喜之夜視聽歌唱行之設立登記案卷後，發現該營
    利事業之設立登記係由戊○○代理申辦，且於基隆市政府所轄各局處於八十七年
    九月三十日前往歡喜之夜視聽歌唱行作設立登記前之會勘時，該營利事業係由乙○○出面代表參與會勘，因此本院乃於九十一年八月十四日審理時將戊○○及乙○○傳喚到院，以究明被告壬○○在該營利事業所擔任之地位，經
    1.戊○○供稱：我從八十七年到現在一直都在基隆市的永信專利會計事務所任職
      ，歡喜之夜歌唱行之變更登記申請是我負責承辦的沒有錯，是乙○○陪壬○○
      到我們事務所委託我們事務所辦的，是乙○○跟我們說他們ＫＴＶ的店要變更
      負責人為被告壬○○，那時我看壬○○好像中風的樣子，後來我有帶壬○○到
      稅捐處辦理變更手續，就我所知，乙○○本來是這家ＫＴＶ的員工，在壬○○
      被帶來作變更登記以後，我們事務所就幫這家ＫＴＶ記帳，．．，到了後期該
      ＫＴＶ經營不太穩定，連稅金都繳不出來，我還先後兩次陪壬○○去稅捐處說
      明為何稅繳不出來，去稅捐處的時候，我有聽到壬○○是跟稅務員說他根本不
      是實際負責人，而且中間所有的稅務他不清楚，在受委託幫該ＫＴＶ記帳的時
      間，我平常的業務都是跟乙○○接洽，都沒有跟被告接洽過，我們去ＫＴＶ的
      現場收發票、送發票都只有看到乙○○，是乙○○付給我們事務所記帳之報酬
      （當日審判筆錄參照）；
    2.乙○○供稱：我有去參與歡喜之夜視聽歌唱行之設立會勘沒有錯，因為當時我
      是那間店的店長，我的老闆叫甲○○。我本來是在甲○○在台北所經營的酒店
      服務，是甲○○把我調職到基隆的ＫＴＶ作店長，歡喜之夜ＫＴＶ的登記負責
      人是被告壬○○，就我所知壬○○應該是沒有參與這家店之實際經營，這家店
      的實際負責人應該是李董，也就是甲○○，我在這家店當店長有一、二年左右
      的時間，壬○○平常有時候會來店裡看一看，有時候警察來臨檢如果壬○○在
      ，就由他簽名，壬○○如果不在就由我簽名（當日審判筆錄參照）；
    因此由證人戊○○及乙○○前開供述以觀，被告壬○○辯稱其僅為歡喜之夜視聽
    歌唱行之登記上名義負責人，該營利事業之實際業務係由本院通緝中之被告甲○○所負責，其並不負責該家營利事業之員工薪資申報事宜乙節，亦足堪信採。
六、綜上所述，公訴人認被告壬○○所涉有前開犯行，因被告壬○○僅係擔任巴黎之
    夜歌唱城、歡喜之夜視聽歌唱行之名義上負責人，其並不負責該二家營利事業之
    業務經營，亦不用負責該二家營利事業之任何稅捐申報及員工薪資申報事宜，又
    無其他積極之證據足以證明被告壬○○與本院通緝之該二家營利事業之實際負責
    人即共同被告甲○○有何犯意之聯絡，即難認被告壬○○涉有前述為公訴人所起
    訴之犯行，此外復查無其他積極證據足資證明被告壬○○有何公訴人所起訴之犯
    行，既不能證明被告壬○○犯罪，核諸前揭說明，自應由本院為被告壬○○無罪
    之諭知。
據上論斷，應依刑事訴訟法第三百零一條第一項，判決如主文。
本案經檢察官丙○○到庭執行職務
中      華      民      國    九十一    年      九      月     十九     日
                                    臺灣臺北地方法刑事第三庭
                          法  官  葉建廷
右正本證明與原本無異。
如不服本判決，應於判決送達後十日內，向本院提出上訴狀。
                                          書記官  許婉如
中      華      民      國    九十一    年      九      月     十九     日
